【裁判字號】    99,台上,45
【裁判日期】    990107
【裁判案由】    偽證
【裁判全文】
最高法院刑事判決                九十九年度台上字第四五號
上  訴  人  甲○○
上列上訴人因偽證案件，不服台灣高等法院高雄分院中華民國九
十六年十二月十三日第二審判決（九十六年度上訴字第二０七一
號，聲請案號：台灣高雄地方法院檢察署九十六年度偵字第五０
三二號），提起上訴，本院判決如下：
    主  文
上訴駁回。
    理  由
按刑事訴訟法第三百七十七條規定，上訴於第三審法院，非以判
決違背法令為理由，不得為之。是提起第三審上訴，應以原判決
違背法令為理由，係屬法定要件。上訴第三審法院之案件，是否
以判決違背法令為上訴理由，應就上訴人之上訴理由書狀加以審
查，如果上訴理由書狀並未依據卷內訴訟資料，具體指摘原判決
不適用何種法則或如何適用不當，或所指摘原判決違法情事，顯
與法律規定得為第三審上訴理由之違法情形，不相適合時，均應
認其上訴為違背法律上之程式，予以駁回。至原判決究有無違法
，與上訴是否以違法為理由，係屬二事。本件原審經審理結果，
認為上訴人甲○○偽證犯行明確，因而維持第一審論處上訴人於
執行審判職務之公署審判時，於案情有重要關係之事項，供前具
結，而為虛偽陳述罪刑之判決，駁回上訴人在第二審之上訴，已
詳敘調查、取捨證據之結果及憑以認定犯罪事實之心證理由。並
就上訴人否認犯行之供詞及其所辯各語認非可採，予以論述。查
具結之目的，在藉由偽證之處罰，對證人心理形成約制，務使其
據實陳述，故原則上，應僅未滿十六歲與因精神障礙而無法理解
具結意義及效果之證人，始得免此義務。證人因與本案有共犯或
有藏匿犯人、湮滅證據、偽證、贓物各罪之關係或嫌疑者，既得
拒絕證言，且非無法理解具結意義及效果，其若不拒絕證言，仍
欲作證時，應無免除具結義務之必要，故民國九十二年刑事訴訟
法修正時，同法第一百八十六條第三款關於上開得拒絕證言之情
形，不得令具結之規定，業已刪除。本件上訴人於九十五年五月
十八日為虛偽陳述時，已無該不得令具結規定之適用。上訴意旨
猶以本案與上訴人另涉使大陸女子李珊進入台灣之他案間有相當
牽連關係，上訴人於本案到庭作證，依刑事訴訟法第一百八十六
條第三款規定，不得令上訴人具結，是上訴人原無具結義務，卻
誤為具結，自不生具結之效力；且上訴人因二案間之牽連關係，
於本案作證時盱衡情節，自為辯解，亦無偽證可言，指摘原判決
對其論以偽證罪，有適用法則不當之違法云云。係對原判決就法
律所為適法之闡述，徒憑其主觀上之顯然誤解，任意指摘，客觀
上顯不足據以辨認原判決具備違背法令之形式要件。又證人一經
依法履行具結義務，就案情有重要關係之事項，為虛偽之陳述，
即構成偽證罪，不必具有曲庇或誣陷他人之目的，更不必審判果
真因而發生不正確之結果。上訴人就林錦男被訴偽造文書一案，
如何於法院審判中，供前具結為有利於林錦男之虛偽供證，及該
證言如何足以影響裁判結果而屬於案情有重要關係之事項，已據
原判決於理由中說明甚詳。是不論上開偽造文書案件審理中，是
否另有其他亦足以影響裁判結果之更有利或不利於林錦男之事證
，法院調查、取捨證據之結果為何，均於上訴人偽證罪責之認定
不生影響。上訴意旨以該案於其作證前，已另有證人何世軒所為
與上訴人嗣後之證詞相矛盾之供證，是上訴人證言於該案並非唯
一之證據，是否足以左右裁判結果，有待商榷，應無使判決陷於
錯誤之危險，指摘原判決遽對上訴人為科刑判決，有理由不備之
違失云云，顯非適法之第三審上訴理由。再者，依卷附上訴人九
十五年六月十五日致檢察官之信函，上訴人於該信函固坦認實未
與大陸女子李珊結婚，然並無隻字片語言及其於上開林錦男被訴
偽造文書案件審理時所證於九十二年間，確與李珊住於高雄市○
○○路二四二號三樓之十一，為期約三個月，且曾據李珊告知林
錦男確前往該址查察二、三次等語，係屬虛偽，甚而於函中表示
其與林錦男素不相識，無為其作偽證之必要云云，原判決因認該
函文不足憑為上訴人已自白偽證犯行之依據，上訴人迄上開林錦
男偽造文書案於九十五年十二月二十五日判決確定後，始於本偽
證案九十六年一月九日偵查中自白偽證犯行，自無刑法第一百七
十二條自白減輕或免除其刑規定之適用，亦於理由內闡述明確，
核於法並無違背。上訴意旨徒憑己見，主張其上開信函已自白偽
證犯行，而同時符合自首與上開自白減免其刑之規定，並指摘原
判決未引用該二規定減免其刑，有不適用法則與理由不備之違失
云云，要與法律所規定得上訴第三審之理由不相適合。依上揭說
明，本件上訴為違背法律上之程式，應予駁回。
據上論結，應依刑事訴訟法第三百九十五條前段，判決如主文。
中    華    民    國  九十九  年    一    月    七    日
                      最高法院刑事第四庭
                          審判長法官  張  淳  淙
                                法官  劉  介  民
                                法官  蔡  彩  貞
                                法官  徐  文  亮
                                法官  李  錦  樑
      本件正本證明與原本無異
                                      書  記  官
中    華    民    國  九十九  年    一    月   十三   日
                                                      v

司法院資訊處製作；財團法人民間司法改革基金會備份。
